【裁判字號】    98,簡上,282
【裁判日期】    980727
【裁判案由】    公共危險
【裁判全文】
臺灣板橋地方法院刑事判決            98年度簡上字第282 號
上  訴  人
即  被  告  戊○○
選任辯護人  蔡信章律師
上列上訴人即被告因公共危險案件，不服本院九十七年度簡字第
一０六六三號中華民國九十八年一月十七日第一審判決（聲請簡
易判決處刑案號：九十七年度偵字第三三五七一號），提起上訴
，本院判決如下：
    主      文
原判決撤銷。
戊○○無罪。
    理      由
一、公訴意旨略以：被告戊○○於民國九十七年三月四日、五日
    ，受甲○○之僱用，清理甲○○及江范菊子所有、位於台北
    縣土城市○○路○段六七巷五八之八號廠房，並將該廠房內
    之廢棄木材、木屑搬運至同路段五八之九號、五八之一０號
    廠房內，而被告於搬運木材之過程中有抽菸，於抽完菸後將
    煙蒂丟棄至地面上，其本應注意抽菸後，應將所遺留之煙蒂
    火種撲滅，且依當時情形，並無不能注意之情事，竟疏未注
    意，於九十七年三月五日下午四時許，並未熄滅現場煙蒂即
    離去該處，嗣於翌（六）日凌晨０時十六分許，該路段五八
    之九號、五八之一０號廠房因遺留煙蒂等火種所引燃，致失
    火燒燬，大火並波及燒燬侯慶宗、乙○○、許裕泰、陳財富
    等人向甲○○、江范菊子承租之五八之五號、五八之七號、
    五八之一一號、五八之一二號廠房內之設施、物品，致生公
    共危險等情。因認被告涉犯刑法第一百七十四條第三項前段
    之失火燒燬現非供人使用之他人所有住宅罪嫌。
二、按犯罪事實應依證據認定之，無證據不得認定犯罪事實；又
    不能證明被告犯罪者，應諭知無罪之判決，刑事訴訟法第一
    百五十四條第二項、第三百零一條第一項分別定有明文。次
    按刑事訴訟法第一百六十一條已於九十一年二月八日修正公
    布，其第一項規定：檢察官就被告犯罪事實，應負舉證責任
    ，並指出證明之方法。因此，檢察官對於起訴之犯罪事實，
    應負提出證據及說服之實質舉證責任。倘其所提出之證據，
    不足為被告有罪之積極證明，或其指出證明之方法，無從說
    服法院以形成被告有罪之心證，基於無罪推定之原則，自應
    為被告無罪判決之諭知（最高法院九十二年台上字第一二八
    號判例意旨參照）。
三、本件公訴人認被告涉犯上開罪嫌，無非係以此部分事實，業
    據被告於偵查時供述在卷，並經證人乙○○、甲○○、江范
    菊子、丁○○、侯慶宗、許裕泰、陳財富等人於警詢及偵查
    時證述明確，並有台北縣政府消防局火災原因調查報告書等
    件，為其論據。
四、訊據被告固不否認有受甲○○之僱用，清理甲○○及江范菊
    子所有之該路段五八之八號廠房，並將該廠房內之廢棄木材
    、木屑搬運至同路段五八之九號、五八之一０號廠房內，且
    有抽菸、丟棄煙蒂情事，嗣上開廠房、設施於前開時間燒燬
    ，致生公共危險等事實，惟堅決否認有何犯行，辯稱：伊有
    在室外抽菸，但都有踩熄，沒有失火犯行等語。是本案之爭
    執要點即為：本案乙○○等人之廠房、設施燒燬，是否係被
    告之行為所引起？本院自應就此加以審酌。
五、本院查：
（一）上揭有關被告如何於前開時地，受甲○○之僱用，清理該
      路段五八之八號廠房，並將該廠房內之廢棄木材、木屑搬
      運至同路段五八之九號、五八之一０號廠房內，且有抽菸
      、丟棄煙蒂情事，嗣上開廠房、設施於前開時間燒燬，致
      生公共危險等事實，為被告所不否認，並經證人乙○○、
      甲○○、江范菊子、丁○○、侯慶宗、許裕泰、陳財富等
      人於警詢、偵查及本院審理時證述明確，並有台北縣政府
      消防局火災原因調查報告書等件附卷可稽，固堪認定。
（二）查本案火災發生後，經台北縣消防局火災鑑識人員到場勘
      驗，經鑑定結果認：（１）起火戶研判：就現場建築物構
      造及燃燒後之狀況研判，本案以土城市○○路○段六七巷
      五八之九號、五八之一０號燒燬、燒損情形最為嚴重，其
      餘各戶係遭其火勢所波及延燒，故研判起火戶為土城市○○路○段六七巷五八之九、五八之一０號。（２）起火處
      研判：五八之九號及五八之一０號打通之建築外觀已有明
      顯之受燒變色及變形現象，其內部擺放之物品幾已完全燒
      燬，屋頂及鐵皮牆面亦因受燒而氧化變色，西側夾層之鋼
      架屋頂鐵皮均以靠南側處受燒氧化、變色之情形較為嚴重
      ，南側與五八之八號相鄰之鐵皮牆面受燒氧化情形較他側
      均為嚴重，且以靠近西側處受燒變色、變形情形最為嚴重
      ，形成一明顯之Ｖ型燒痕，該Ｖ型燒痕底部之Ｃ型鋼已受
      燒扭曲變形，地面處散落碳化物及輕型鋼架與石膏板殘骸
      ，綜合以上所述研判，火流係以五八之九號、五八之一０
      號內靠西南側處所附近為起點，並由該處向四周延燒。（
      ３）起火原因研判：經現場勘查起火處所附近並未發現危
      險物品、化工原料或容器置放於該處附近，且未發現儲放
      任何常溫下足以自燃之危險物，故可排除上述之類似物品
      引（自）燃之可能性。又經勘查起火處所附近，並未發現
      有蓄意以縱火促燃劑潑灑、劇烈燃燒痕跡及殘留跡證，案
      發當時雖為深夜，然起火戶門窗並未遭破壞，據目擊者暨
      報案人林鴻為（鄰近工廠之員工）表示，案發時僅看見黑
      煙冒出，未發現可疑人員，經於起火處所附近與靠近鐵捲
      門旁配電箱處所附近採證，送本局以氣相層析質譜儀鑑析
      ，證物並未檢出含有石油系可燃性液體成份，故研判遭人
      蓄意縱火引燃之可能性應可排除。再經檢視該址內靠近鐵
      捲門旁之配電箱開關有部分跳脫情形，且發現電線之短路
      熔痕，然據現場燃燒後狀況及火流延燒路徑研判，應係遭
      火勢擴大延燒後波及導致電線短路及配電箱開關跳脫；經
      檢視起火處所附近並未有使用電氣設備之情形，亦未發現
      電線熔斷跡象，故因電氣因素引燃之可能性較低。再檢視
      起火處所附近（該處西南側靠牆面處）有堆放大量木條、
      木頭與木屑等物，並散落多枚菸蒂，經於現場勘查時詢問
      五八之七號承租戶乙○○表示，那些木條與木屑原本是放
      在五八之八號內，屋主最近將其清理移置至五八之九號、
      五八之一０號內西南側靠門口處附近；經詢問屋主甲○○
      表示木條與木屑係其請人清理五八之八號時移出堆放於五
      八之九號、五八之一０號內，而其本身並無抽菸之習慣，
      但其請來之工人則有抽菸之習慣；由於木屑具多孔隙、亦
      蓄熱且易燃之特性，附近亦有大量木條等可燃物，且於起
      火處所附近發現數枚菸蒂，故不排除因遺留火種（菸蒂…
      ）引燃之可能性。綜上所述，復經排除危險物品、化工原
      料引（自）燃、人為縱火引燃、電氣因素引燃之可能性後
      ，故本案起火原因以遺留火種（菸蒂…）引燃之可能性較
      高等情，有台北縣政府消防局火災原因調查報告書在卷可
      稽（見九十七年度偵字第一三七七八號卷第三七至八七頁
      ），並經證人丁○○於偵查及本院審理時到庭證述明確，
      是本案起火戶（處）所為土城市○○路○段六七巷五八之
      九號、五八之一０號內靠西南側處所附近，起火原因以遺
      留火種（菸蒂…）引燃之可能性較高等情，應堪認定。
（三）然證人甲○○先於偵查時證稱：戊○○抽菸後都丟在地上
      ，我沒注意他抽了幾支等語（見同偵卷第一一五頁）；再
      於本院審理時到庭結證稱：土城市○○路○段六七巷五八
      號那些工廠是我和我太太的，五八之九號、五八之一０號
      當時沒有人租，沒有人使用，平日有上鎖，我想再出租，
      所以才會請被告去打掃，裡面放置木屑、一些壞的東西，
      當天我跟被告一起進去打掃，上午八時就進去，打掃到下
      午四點，我本身不抽菸，但被告有抽菸，我們兩人在屋內
      因為都有木屑的灰塵，屋內空氣很差，我用空壓機來噴，
      縫隙的灰塵才會出來，我跟被告都戴兩層口罩，是我帶去
      的，因為我知道一定會有灰塵，屋內狀態不可能抽菸，被
      告是到屋外的路上才抽菸，打掃完才休息，中午吃飯也沒
      有先離開，被告抽完菸，菸蒂丟在路上，有用腳踩熄，踩
      踏之後再扭轉，我有看到，休息時我們都在一起，沒有把
      菸蒂丟在木屑旁，木屑清除後疊到車上，載去山上的菜園
      ，清潔完後沒有發現室內有菸蒂，打掃的是五八之八號，
      不是五八之九號、五八之一０號，沒有看到被告在五八之
      九號、五八之一０號抽菸，我跟被告打掃完後有把東西搬
      到五八之九號、五八之一０號，我跟被告一起搬的，因為
      車子裝不下，載不回去的就堆到那邊，但沒有很多，被告
      沒有邊搬邊抽菸，搬好收工就鎖門回家，被告坐我車一起
      離開，他就住在我山上家隔壁，我不知道提示照片上的菸
      蒂怎麼來的，因為屋內東西都燒掉了，附近小偷很多，當
      時廢鐵價格很高，小偷會進去偷東西等語。核與證人丙○○於本院審理時證述：我當天約下午四點經過該處，當時
      被告幫忙甲○○把袋子搬到車上，至於袋子內是什麼東西
      我不知道，被告有戴口罩，沒有看到被告抽菸等語相符。
      審酌證人甲○○為本案廠房之所有權人，前經檢察官列為
      失火案件之被告，嗣經不起訴處分，為本案之最大受害者
      ，當無甘冒偽證罪責，虛偽陳述偏袒被告之理，堪信其證
      述應屬真實可信。是被告於打掃完畢後確有抽菸情事，但
      應係於屋外抽菸，且有踩熄煙蒂等情，洵堪認定。
（四）又依現場照片所示（見同偵卷第八二至八四頁），本案起
      火點四周均已燃燒成灰，獨留數枚煙蒂散落在地，且未有
      燃燒痕跡，是鑑定報告所稱：遺留火種是否即為該等煙蒂
      ，尚有可疑；況本案並未採集前開煙蒂進行ＤＮＡ人別鑑
      驗，是本案火災縱屬煙蒂引起，亦難依此遽認該等煙蒂係
      被告所遺留，依罪疑惟輕原則，應為有利被告之認定。
六、綜上所述，本案依檢察官所提出之證據，不足證明本案失火
    之原因係被告遺留之菸蒂所引起，無從說服法院以形成被告
    有罪之心證，被告辯稱：伊有在室外抽菸，但都有踩熄，沒
    有失火犯行等語，尚非無據。此外，復查無其他積極證據足
    證被告確有如公訴意旨所指之失火犯行，揆諸首揭說明，自
    應諭知被告無罪之判決。
七、原審未查，據以論罪科刑，容有未洽。被告上訴意旨指摘原
    判決不當，為有理由，自應由本院合議庭撤銷原審判決，改
    依通常程序為第一審判決，依法諭知被告無罪之判決。
據上論斷，應依刑事訴訟法第四百五十五條之一第一項、第三項
、第三百六十九條第一項前段、第三百六十四條、第四百五十二
條、第三百零一條第一項前段，判決如主文。
本案經檢察官陳豐年到庭執行職務。
中    華    民    國    98    年    7     月    27    日
            刑事第十八庭  審判長法  官  曾正耀
                                法  官  張兆光
                                法  官  林鈺琅
以上正本證明與原本無異。
如不服本判決，應於收受送達後10日內，向本院提出上訴狀，並
應敘述具體理由；其未敘述上訴理由者，應於上訴期間屆滿後20
日內，向本院補提理由書（均須按他造當事人之人數附繕本），
「切勿逕送上級法院」。
                                書記官  林蔚然
中    華    民    國    98    年    7     月    27    日


司法院資訊處製作；財團法人民間司法改革基金會備份。
